【裁判字號】    97,小上,5
【裁判日期】    970324
【裁判案由】    清償借款
【裁判全文】
臺灣苗栗地方法院民事判決               97年度小上字第5號
上  訴  人  乙○○
被上訴人    新光行銷股份有限公司
法定代理人  甲○○
上列當事人間請求清償借款事件，上訴人對於中華民國97年1 月
15日本院苗栗簡易庭96年度苗小字第1267號第一審判決提起上訴
，本院判決如下：
      主  文
上訴駁回。
第二審訴訟費用新臺幣壹仟伍佰元由上訴人負擔。
      事實及理由
一、按對於小額程序第一審裁判之上訴，非以其違背法令為，不
    得為之；小額訴訟之第二審法院認上訴為無理由者，應為駁
    回之判決；如依上訴意旨足認上訴為無理由者，得不經言詞
    辯論為之，民事訴訟法第436 條之24第2 項、第436 條之32
    第2 項準用第449 條第1 項、第436 條之29第2 款分別定有
    明文。
二、本件上訴意旨略以：
  (一)上訴人與訴外人巔峰電信股份有限公司（下稱巔峰公司）間
    之亞太行動假期專案契約，係屬消費者保護法第2 條第1 款
    受保護之消費關係，被上訴人提出之申請表（下稱「系爭申
    請表」）係巔峰公司所提出之定型化契約，應受同法第2 章
    第2 節相關規定之規制，然巔峰公司違反消費者保護法第11
    條之1 第1 、2 項規定，未給予上訴人30日以內之合理期間
    審閱，亦未盡資訊揭露義務，而全文正反面甚多定型化契約
    條款，內容複雜，字體細小，客觀上難以注意或辨識其內容
    ，上訴人顯無可能於簽立當場或簽立前之短暫時間內，審閱
    全部條款內容。而系爭申請表約定事項第7 項所謂「於簽署
    前均已經合理天數詳細審閱」云云，顯屬突襲，依消費者保
    護法第14條不構成契約內容，故巔峰公司經辦人員既未於訂
    約當時告知上訴人有審閱契約相關條款之權利，致使上訴人
    誤以為該申請表僅是約定以分期付款方式購買商品，實無向
    誠泰銀行股份有限公司（下稱「誠泰銀行」，於民國94年12
    月31日與原臺灣新光商業銀行股份有限公司合併，合併後名
    稱為「臺灣新光商業銀行股份有限公司」）貸款之意思，臺
    灣板橋地方法院96年度小上字第42號判決即以上開理由駁回
    上訴。
  (二)訴外人巔峰公司銷售亞太行動假期專案之通話服務商品，完
    全不能使用，經上訴人請求改善，仍未獲置理，上訴人自得
    終止契約而不為給付，惟原審未經上訴人言詞辯論即逕為判
    決，於法不合。爰依法提起上訴，並聲明：1.原判決廢棄。
    2.被上訴人在第一審之訴及假執行之聲請均駁回。
三、本件上訴人對原審判決提起上訴，核其上訴理由，堪認其對
    於原第一審小額判決違背法令之情事，已有具體之指摘，是
    上訴人提起本件上訴，應認為已具備合法要件，本件應審究
    者為上訴人之上訴有無理由。經查：
  (一)上訴人認其訂立系爭申請表及所附之消費性商品貸款約定書
    時，並無足夠之審閱期間，且訂立之內容複雜、字體細小，
    客觀上難以注意或辨識其內容云云；惟按消費者保護法第11
    條之1 規定目的，在給予消費者充分瞭解契約內容之機會，
    並規範企業經營者不得在未給予消費者審閱契約內容之機會
    前，限制消費者簽訂契約之時間，以避免消費者於匆忙間不
    及瞭解其依契約所得主張之權利及應負擔之義務，致訂立顯
    失公平之契約而受有損害，故僅須消費者於簽約前已瞭解該
    契約之權利義務關係，或有得認識契約權利義務關係之合理
    審閱期間，即不得引用上開規定而主張契約無效。查，本件
    消費性貸款申請表約定事項第7 項已註明：「申請人（即上
    訴人，下同）、連帶保證人及特約商（經銷商）（即巔峰公
    司，下同）對於本申請表、分期付款買賣契約書及消費性商
    品貸款契約書之所有條款，於簽署前均已經合理天數詳細審
    閱，且充分理解其內容，並同意共同遵守之」等字樣，其下
    申請人欄並有上訴人本人之簽名，該簽名之真正亦為上訴人
    所不爭執，而上訴人於簽立上開申請表時，年約26歲，具有
    相當事理辨識能力，對於系爭申請表內容當有一定程度之知
    悉及明瞭。另參以上訴人自93年10月21日起至94年10月21日
    止，均依約向新光銀行繳付每期新臺幣2,000 元款項，此有
    繳款紀錄單在卷可稽（見原審卷第9 頁），益見上訴人對於
    締約內容之重要之點，已有明確認識，上訴人自不得於簽立
    上開申請表後，再以於締約前，未給予其合理審閱期間而主
    張上開申請表之約定係屬無效。
  (二)另查系爭貸款契約申請表之約定事項第3 項及第6 項分別約
    定：「申請人及連帶保證人同意並授權誠泰行銷股份有限公
    司及誠泰商業銀行，得於特約商（經銷商）備齊各項撥款文
    件並經審核無誤後，由誠泰商業銀行逕行將准貸款項撥付誠
    泰行銷股份有限公司指定之帳戶內，再由誠泰行銷股份有限
    公司轉撥入特約商（經銷商）指定之帳戶內，絕無異議。倘
    因此發生損失或事故，均願自負全責，概與誠泰商業銀行及
    誠泰行銷股份有限公司無涉，……。」、「申請人、連帶保
    證人及特約商（經銷商）對前揭貸款之金額、相關費用、撥
    款日期或應收帳款債權受讓等事宜願均悉數承認，並同意不
    得以申請人與特約商（經銷商）間之法律關係存在與否或其
    他任何事由對抗誠泰商業銀行及誠泰行銷股份有限公司」，
    核其內容，已約明上訴人與巔峰公司間之買賣關係及上訴人
    與訴外人誠泰銀行間之消費借貸關係，實屬各自獨立之法律
    關係，本於債之相對性原則，上訴人本不得以其與巔峰公司
    間之通話服務契約所生抗辯事項對抗被上訴人。況上訴人於
    巔峰公司訂定通話服務契約時，本可選擇以其他方式繳費，
    未必需以向誠泰銀行貸款之方式為之，若上訴人不以貸款之
    方式繳款，則當上訴人與巔峰公司發生終止合約之情形時，
    其僅能向巔峰公司主張權利，而須自行承擔巔峰公司倒閉之
    風險；準此，上訴人應承擔之風險，不因以貸款方式繳納款
    項，而致轉由被上訴人承擔。
  (三)按言詞辯論期日，當事人之一造不到場者，得依到場當事人
    之聲請，由其一造辯論而為判決，民事訴訟法第385 條第1
    項前段定有明文；又依民事訴訟法第436 條之23、第436 條
    之規定，上開規定於小額程序準用之。又按：「當事人對於
    他造主張之事實，於言詞辯論時不爭執者，視同自認。但因
    他項陳述可認為爭執者，不在此限（第1 項）。當事人對於
    他造主張之事實，已於相當時期受合法之通知，而於言詞辯
    論期日不到場，亦未提出準備書狀爭執者，準用第1 項之規
    定。但不到場之當事人係依公示送達通知者，不在此限」，
    民事訴訟法第280 條第1 、3 項定有明文。本件上訴人經合
    法通知，經上訴人本人親自簽收送達證書，此有送達證書1
    件附於原審卷第13頁可稽，然上訴人未於原審言詞辯論期日
    到場，視同對被上訴人之主張均為自認，而原審爰依被上訴
    人之聲請，由其一造辯論而為判決，於法有據。是原審參酌
    被上訴人提出之書證資料，認被上訴人之主張為真實，判決
    被上訴人勝訴，並無違背法令之情事，故上訴人上訴理由提
    出原審未經其言詞辯論即逕為判決云云，並無可採。
四、綜上所述，原審判決於法並無違誤，上訴意旨以前述情詞，
    指摘原判決違背法令，而提起本件上訴，聲明廢棄改判，顯
    無理由，爰依首揭規定，不經言詞辯論，逕以判決駁回上訴
    人之上訴。
五、據上論結，本件上訴為無理由，依民事訴訟法第436 條之32
    第1 項、第2 項、第436 條之29第2 款、第436 條之19第1
    項、第449 條第1 項、第78條，判決如主文。
中    華    民    國    97    年    3     月    24    日
                  民事庭審判長法  官  詹駿鴻
                              法  官  黃怡玲
                              法  官  伍偉華
以上正本係照原本作成。
本判決不得上訴。
                              書記官  黎東成
中    華    民    國    97    年    3     月    24    日


司法院資訊處製作；財團法人民間司法改革基金會備份。
